【裁判字號】    99,上訴,356
【裁判日期】    990421
【裁判案由】    違反槍砲彈藥刀械管制條例
【裁判全文】
臺灣高等法院臺中分院刑事判決         99年度上訴字第356號
上  訴  人
即  被  告  甲○○
選任辯護人  鄭人傑律師
上列上訴人因違反槍砲彈藥刀械管制條例案件，不服臺灣南投地
方法院98年度訴字第235號中華民國98年12月24日第一審判決（
起訴案號：臺灣南投地方法院檢察署98年度偵字第3154號），提
起上訴，本院判決如下：
    主    文
原判決撤銷。
甲○○未經許可，持有可發射子彈具有殺傷力之土造長槍，處有
期徒刑貳年，併科罰金新臺幣伍萬元，罰金如易服勞役，以新臺
幣壹仟元折算壹日。緩刑肆年，並應向公庫支付新臺幣壹拾伍萬
元，緩刑期內付保護管束。
扣案之土造長槍壹枝（槍枝管制編號：0000000000號
）沒收。
    犯罪事實
一、甲○○因在南投縣國姓鄉○○村○○路○段四四之二號住處
    對面山區租地種植高麗菜，常遭野兔侵食，竟明知未經主管
    機關許可，不得持有可發射子彈具有殺傷力之槍枝，仍基於
    持有可發射子彈具有殺傷力之土造長槍之犯意，於民國九十
    八年四月間之某日，在上址，向真實姓名年籍均不詳之成年
    原住民男子借得可發射金屬彈丸具有殺傷力之土造長槍（槍
    枝管制編號：0000000000號）一支，用以驅趕野
    兔，因而未經許可持有。嗣於九十八年七月十四日二十二時
    許，為警持臺灣南投地方法院所核發之九十八年度審聲搜字
    第三八一號搜索票，至上開住處查獲並扣得前開土造長槍一
    枝。
二、案經南投縣政府警察局埔里分局報告臺灣南投地方法院檢察
    署檢察官偵查起訴。
    理  由
一、證據能力部分：
  (一)按刑事訴訟法第二百零八條規定：「法院或檢察官得囑託醫
    院、學校或其他相當之機關、團體為鑑定，或審查他人之鑑
    定，並準用第二百零三條至第二百零六條之一規定；其須以
    言詞報告或說明時，得命實施鑑定或審查之人為之。第一百
    六十三條第一項、第一百六十六條至第一百六十七條之七、
    第二百零二條之規定，於前項由實施鑑定或審查之人為言詞
    報告或說明之情形準用之。」，惟司法警察等偵查輔助人員
    於案件未移送檢察官偵查前之調查犯罪階段，為查明槍彈有
    無殺傷力，資為移送檢察官偵查之依據，乃先行將槍、彈證
    物送請檢察機關概括選任之專責鑑定機關實施鑑定（此與查
    獲毒品先送衛生機關鑑定相同），基於檢察一體原則，該鑑
    定機關亦應視同受承辦檢察官所選任或囑託而執行鑑定業務
    ，其等出具之書面鑑定報告乃現行刑事訴訟法第二百零六條
    所定之鑑定人書面報告，應具有證據能力。查內政部警政署
    刑事警察局係經臺灣高等法院檢察署檢察長概括選任鑑定槍
    彈有無殺傷力之鑑定機關，依上開說明，同時參酌內政部警
    政署刑事警察局係國內專責鑑定槍彈機關，本案被告、辯護
    人及檢察官對於內政部警政署刑事警察局所出具之九十八年
    八月三日刑鑑字第０九八０一０二三四一號鑑驗書之證據能
    力亦表示不爭執，是上開槍枝鑑定書資料核有證據能力。
  (二)至於扣案之土造長槍一枝（槍枝管制編號：0000000
    000號），並非供述證據，無傳聞法則之適用，且上開物
    證經偵辦員警依法定程序合法搜索扣得，與本案具有關聯性
    ，自有證據能力，合先敘明。
二、訊據上訴人即被告甲○○對於上揭犯罪事實，迭於警詢、偵
    訊（見偵卷第四至六頁、第二六頁、第二七頁）、原審（見
    本院卷第十九、三十三頁）及本院審理（本院卷第三十頁、
    第四十六頁背面）均坦承不諱；復有上開土造長槍一枝扣案
    可資佐證。而上開土造長槍經送請內政部警政署刑事警察局
    鑑定結果，認為：送鑑土造長槍一枝（槍枝管制編號：00
    00000000號），認係土造長槍，由具擊發機構之木
    質槍身及土造金屬槍管組合而成，以打擊底火（藥）引爆槍
    管內火藥為發射動力，擊發功能正常，可供發射彈丸使用，
    認具殺傷力，此有該局九十八年八月三日刑鑑字第０九八０
    一０二三四一號鑑驗書及其所附槍枝照片等在卷可憑（見偵
    卷第三一頁正、背面）。另被告陳稱：「我今年初跟彰化一
    個洪先生租了這塊土地是為了要種植高麗菜，但是因為當地
    有野兔，高麗菜苗損失很多，我剛開始使用捕獸夾，但是效
    果不彰，後來有兩個原住民過來打獵，我請他們幫我抓野兔
    ，後來我就直接跟那兩位原住民借他們的槍枝想要自己打野
    兔，我是因為想不出其他方法才這樣做。我是向彰化縣一位
    叫做洪江得租國姓鄉北山村的土地，地號不明，洪江得叫我
    把土地租金匯給她兒子洪誼承」等語（原審卷第三十三頁）
    ，並於原審提出菜園照片四幀及郵政國內匯款執據一件為證
    （原審卷第三十五至第三十七頁）。顯見被告上開自白，核
    與事實相符，是本案事證明確，被告上開犯行，堪予認定。
三、論罪科刑之理由：
  (一)查上揭扣案之土造長槍，係屬槍砲彈藥刀械管制條例第四條
    第一項第一款所定之槍枝，核被告持有上開土造長槍之行為
    ，係犯槍砲彈藥刀械管制條例第八條第四項未經許可持有，
    可發射子彈具有殺傷力之土造長槍罪。
  (二)查被告前固曾於七十九年間因犯賭博罪，經法院判處有期徒
    刑六月確定，於同年六月十五日易科罰金執行完畢，及於八
    十年間因犯肅清煙毒條例、藥事法等罪，經法院定應執行刑
    有期徒刑六年六月確定，於八十四年十月二十四日假釋出監
    ，並於八十七年十一月十三日縮刑期滿，未經撤銷假釋，其
    自假釋後迄至本案犯罪止，近十四年間未有犯罪紀錄，此有
    臺灣高等法院被告前案紀錄表附卷（本院卷第十八至二十頁
    ）可稽。而被告在南投縣國姓鄉○○村○○路○段四四之二
    號住處對面山區租地種植高麗菜，有上揭其於原審所提出之
    菜園照片四幀及郵政國內匯款執據一件可憑，尚堪信實。另
    本案扣案土造長槍，其槍機構造簡單，並有明顯銹蝕情形，
    有槍枝照片可憑（偵查卷第二十二至二十四頁、第三十一頁
    背面）；又本案並未查扣任何搭配該槍枝使用之子彈，而被
    告於警詢已供稱：伊於九十八年四月中旬到伊住處對面山上
    試射三次，試射時有響聲，但是鋼珠打不出去，所以就放在
    伊住處旁的雜物堆內，沒去管它等語（偵查卷第五頁），此
    參以卷附起獲槍枝之照片，亦顯示確係自屋外之雜物堆中起
    出（偵查卷第十三頁），則被告所辯稱：因其菜園種植之高
    麗菜常遭野兔侵食，而向原住民男子借得該土造長槍一支，
    用以驅趕野兔等語，尚非全然不可信。此外，依現有卷證資
    料亦無法認定被告自借得槍枝起迄查獲止間，曾有持該槍枝
    在外不法使用之情形，是被告應非係擁槍自重而持有上開土
    造長槍，整體而言，其犯罪情節尚屬輕微。再參照大法官會
    議釋字第669號解釋所涵攝之意旨以觀，在兼顧實質正義下
    ，即使槍砲彈藥刀械管制條例同條項犯罪所規範之處罰，亦
    非不得參酌行為人犯罪情節之輕重，及具體考量行為人違法
    行為之惡害程度，而對違法情節輕微、顯可憫恕之個案，予
    以為適當而處刑。是本件被告之持有土造長槍之犯罪情狀，
    既尚屬輕微，被告並已認罪，坦然面對司法，情輕法重，堪
    予憫恕，雖科以法定最低度之刑，猶嫌過重，爰依刑法第59
    條規定，減輕其刑。
  (三)原審法院因認被告之罪證明確，予以論罪科刑，固非無見，
    惟原審未及審酌被告持有土造長槍之動機，該槍枝係供驅趕
    狩獵使用，其危害性非如一般惡意改造之手槍或制式手槍，
    於被告持有中未對外不法使用，及被告之犯罪情狀相對其法
    定刑度，容有情輕法重等情，而未及適用刑法第59條規定，
    酌減其刑，容有未妥。被告上訴請求適用刑法第59條酌減其
    刑，非無理由。原判決既有上開可議之處，即屬無可維持，
    自應由本院予以撤銷改判。
  (四)爰審酌被告持有上開土造長槍之行為，雖係為驅趕野兔之用
    ，以護植菜園，但護植菜園得以其他良善之法為之，況該土
    造長槍具殺傷力，對於社會治安仍具相當程度之危害性，惟
    念及被告尚能坦承犯行，知所悔悟，且其持有槍枝期間，尚
    無證據足以證明已從事其他不法用途，暨考量被告為國中教
    育程度、從事務農工作（見偵卷第四頁）等一切情狀，量處
    如主文第二項所示之刑，並就併科罰金部分諭知易服勞役之
    折算標準。
  (五)又如前述，被告前固曾於七十九年間因犯賭博罪，經臺灣臺
    中地方法院判處有期徒刑六月確定，於同年六月十五日易科
    罰金執行完畢，另於八十年間因犯肅清煙毒條例、藥事法等
    罪，經法院定應執行刑有期徒刑六年六月確定，於八十四年
    十月二十四日假釋出監，並於八十七年十一月十三日縮刑期
    滿，未經撤銷假釋，其自假釋後迄至本案犯罪，近十四年間
    未有犯罪紀錄，此有臺灣高等法院被告前案紀錄表附卷（本
    院卷第十八至二十頁）可稽。而被告坦承犯行，確有悔意，
    其務農為生，有正當工作，本院認被告經此教訓，當知警惕
    而無再犯之虞，所宣告之刑，認以暫不執行為適當，併予宣
    告緩刑四年，同時應向公庫支付新臺幣十五萬元，及依刑法
    第九十三條第一項規定，諭知緩刑期間付保護管束，以啟自
    新及節制其日後再有不當之行為。
  (六)扣案之可發射子彈具有殺傷力之土造長槍一枝（槍枝管制編
    號：0000000000號），經鑑定結果具有殺傷力（
    詳上開鑑驗書），係屬違禁物，應依刑法第三十八條第一項
    第一款規定宣告沒收。
據上論斷，應依刑事訴訟法第三百六十九條第一項前段、第三百
六十四條、第二百九十九條第一項前段，槍砲彈藥刀械管制條例
第八條第四項，刑法第十一條前段、第五十九條、第四十二條第
三項、第七十四條第一項第二款、第二項第四款、第九十三條第
一項、第三十八條第一項第一款，判決如主文。
本案經檢察官乙○○到庭執行職務。
中    華    民    國    99    年    4     月    21    日
            刑事第五庭  審判長法  官  趙  春  碧
                              法  官  林  宜  民
                              法  官  賴  恭  利
上列正本證明與原本無異。
如不服本判決應於收受本判決後10日內向本院提出上訴書狀，其
未敘述上訴理由者，並得於提起上訴後10日內向本院補提理由書
狀（均須按他造當事人之人數附繕本）「切勿逕送上級法院」。
                              書記官  林  育  萱
中    華    民    國    99    年    4     月    21    日
附錄論罪科刑法條
槍砲彈藥刀械管制條例第8條
未經許可，製造、販賣或運輸鋼筆槍、瓦斯槍、麻醉槍、獵槍、
空氣槍或第 4 條第 1 項第 1 款所定其他可發射金屬或子彈具
有殺傷力之各式槍砲者，處無期徒刑或 5 年以上有期徒刑，併
科新臺幣 1 千萬元以下罰金。
未經許可，轉讓、出租或出借前項所列槍枝者，處 5 年以上有
期徒刑，併科新臺幣 1 千萬元以下罰金。
意圖供自己或他人犯罪之用，而犯前二項之罪者，處無期徒刑或
 7 年以上有期徒刑，併科新臺幣 1 千萬元以下罰金。
未經許可，持有、寄藏或意圖販賣而陳列第 1 項所列槍枝者，
處 3 年以上10 年以下有期徒刑，併科新臺幣 700 萬元以下罰
金。
第 1 項至第 3 項之未遂犯罰之。

司法院資訊處製作；財團法人民間司法改革基金會備份。
